【裁判字號】    89,自,16
【裁判日期】    891228
【裁判案由】    詐欺
【裁判全文】
臺灣彰化地方法院刑事判決                            八十九年度自字第一六號
    自  訴  人  乙○○
    自訴代理人  陳延墉律師
    被      告  甲○○
                丙○○
                丁○○
右列被告等因詐欺案件，經自訴人提起自訴，本院判決如左：
    主      文
甲○○、丙○○、丁○○均無罪。
    理      由
一、自訴意旨略以：被告甲○○於民國八十七年間，前來彰化縣鹿港鎮向自訴人乙○○購買牛仔褲，並訛稱其推銷成衣能力甚強，信用可靠，致自訴人信以為真，而
    任其將貨物取去，同時收受被告甲○○所開立之本票。詎被告甲○○收受貨物後
    ，竟未依約清償貨款，雖屢經催討，被告甲○○仍置之不理，總計尚欠貨款新台
    幣（下同）五十萬元。又被告甲○○又於八十八年九月間，夥同被告丙○○、丁○○夫婦，前來彰化縣鹿港鎮向自訴人購買牛仔褲，並以被告丁○○夫婦在嘉義
    縣太保市開設成衣店，經營業務狀況良好，擔保絕不欠賬為由，要求自訴人提供
    貨品供其銷售，自訴人誤信被告丁○○、丙○○之債信良好，乃同意直接出貨，
    並收受該二人所開立之支票三十三萬四千七百四十元。嗣經自訴人遵期提示，竟
    遭金融機構以「存款不足」、「簽章不符」等理由退票，自訴人至此始知受騙，
    因認被告甲○○、丁○○、丙○○涉有刑法第三百三十九條之詐欺罪嫌等語。
二、按犯罪事實應依證據認定之，無證據不得推定其犯罪事實，刑事訴訟法第一百五
    十四條定有明文。而事實之認定，應憑證據，如未能發現相當證據，或證據不足
    以證明，自不能以推測或擬制之方法，以為裁判之基礎，最高法院四十年台上字
    第八六號著有判例。又刑法第三百三十九條詐欺罪之成立，以意圖為自己或第三
    人不法所有，以詐術使人將本人或第三人之物交付為要件，所謂以詐術使人交付
    ，必須被詐欺人因其詐術而陷於錯誤，若其所用方法不能認為詐術，亦不致使人
    陷於錯誤，即不構成該罪，最高法院四十六年台上字第二六０號判例足資遵循。
    自訴人認被告甲○○、丁○○、丙○○涉有詐欺犯行，無非係以渠等三人積欠貨
    款未能依約清償，並提出支票、本票、退票理由單、存證信函等物相佐，為其主
    要論據。訊據被告三人則堅決否認有何詐欺情事，被告甲○○辯稱：自訴人所稱
    五十萬元之欠款部分，係伊積欠自訴人之會款及貨款加總結果，本票所載金額並
    非全為訂貨之目的所開立，且因週轉不靈致未能如期清償，並無詐欺之故意。至
    於被告丁○○、丙○○部分係與自訴人直接交易，伊並未參與其中，對於渠等所
    簽發之支票為何會遭退票，伊亦無所悉，更無共謀詐欺之可能；被告丁○○、丙○○均辯稱：自訴人所稱之三十三萬餘元之交易，係伊等與被告甲○○直接洽談
    ，自訴人並未經手，又因渠等之貨物於八十八年十二月間遭竊，致週轉上發生困
    難，並非有意拒絕清償，而其中五萬五千七百四十元之支票係因誤蓋被告丁○○
    之印章，亦無藉此施用詐術之意，且渠等於事後業與自訴人達成還款協議，應無
    任何詐欺犯行可指等語。
三、經查：
（一）被告甲○○供稱五十萬元之欠款係包含貨款及會款債務等語，業據提出互助會
      簿、出貨單等物附卷可稽，自訴人於庭訊時對此亦無異詞。則被告甲○○前開
      五十萬元欠款既係累積多項債務之總和，而非於單一交易行為時，故為高額進
      貨或有其他異常之交易舉動，能否謂其施用詐術而使自訴人陷於錯誤，誠非無
      疑，質之自訴人亦自承被告甲○○就該五十萬元部分應無詐欺等語（見本院八
      十九年三月十七日訊問筆錄），應認尚無證據足資證明被告甲○○確有詐欺自
      訴人五十萬元貨款之事實，此部分即無詐欺之可言。
（二）又被告丁○○、丙○○所欠之三十三萬四千七百四十元貨款部分，自訴人既稱
      其中五萬五千七百四十元部分，係被告丁○○交付支票予被告甲○○後，再由
      被告甲○○持以清償貨款，另外之二十八萬九千三百八十元部分為被告丙○○
      與自訴人直接交易等語，則被告甲○○就此部分欠款，無非居於轉介或輾轉交
      付支票之地位，難謂其對於被告丁○○及丙○○之債信有充分之了解，且就該
      二人之票據債務亦未表明擔保之意，實無從遽認其有何施用詐術之行為可指。
      是被告甲○○辯稱並無詐欺之犯行等語，似非無據，應認可採。
（三）再就被告丁○○、丙○○之欠款部分而言，雖渠等二人係分別於八十七年七月
      三日及八十八年十二月三十一日被列為拒絕往來戶，此有台中市票據交換所出
      具之函文一紙在卷足憑，然自訴人所稱渠等二人與之交易之時間既為八十八年
      九月間，當時被告丙○○之支票存款帳戶尚未被列為拒絕往來，則渠等二人開
      立丙○○名義之支票以支應貨款，應屬正常之交易行為，自不得僅以事後該帳
      戶遭金融機構拒絕往來，即可溯及認定渠等二人於開立之始即有詐欺之故意。
      至蓋有被告丁○○印章之五萬五千七百四十元支票，由其票載金額不高，且支
      票帳號又與被告丙○○相同等情觀之，與刻意載列巨額票款之詐欺情形不符，
      是被告丁○○、丙○○辯稱係誤取印章蓋用等語，恐非子虛，堪認實在。
（四）另被告丁○○、丙○○在嘉義縣太保市○○路○段二二八巷十九弄十三號住宅
      ，曾於八十八年十二月二十二日遭竊，總計損失牛仔褲一千三百件及無線擴音
      機一台等情，有嘉義縣警察局水上分局八十九年三月二十七日嘉水警三字第一
      三一九號書函一紙存卷足憑。參以渠等二人支票上之發票日多為八十八年十二
      月間，就其應付票款及失竊時間之密接相關情形而言，被告丁○○、丙○○辯
      稱因遭竊而陷於財務困難，致事後未能清償貨款乙節，即非無由。再依交易常
      情以觀，買受人延欠出賣人貨款之情形，雖有違買賣雙方交易誠信，但能否構
      成刑法上之詐欺罪名，或僅為單純債務不履行之民事糾紛，容有再加析論之必
      要，非可謂一有積欠債務，即可遽以詐欺罪名相繩。被告丁○○、丙○○所為
      該次交易，並無異常大量進貨情形，且渠等二人既因殺價之故而與自訴人直接
      交易，倘真確有詐欺之意圖，應自始即欠缺清償貨款之真意，又何須勞費心神
      要求自訴人降低售價？況渠等二人於本院審理時，又與自訴人達成還款協議，
      有付款契約書一紙可資參佐，益足見渠等二人並無不法所有之意圖，應與自訴
      人所稱之詐欺犯行尚屬有間。
    綜上所陳，被告甲○○、丁○○、丙○○前揭所辯並無詐欺犯行等語，非無理由
    ，應可憑採。本案當屬單純債務糾紛，應循民事訴訟途徑解決，此外，復查無其
    他積極證據足認渠等三人確有自訴人所指之犯行，不能證明渠等犯罪，揆諸首揭
    法條及判例意旨，應諭知無罪之判決。
據上論斷，應依刑事訴訟法第三百四十三條、第三百零一條第一項，判決如主文。
中        華        民        國    八十九   年    十二   月  二十八    日
                                臺灣彰化地方法院刑事第二庭
                                    法    官
右正本證明與原本無異。
如不服本判決，應於判決送達後十日內向本院提出上訴狀( 須附繕本 )。
                                    法院書記官
中      華      民      國    八十九   年    十    月    三十    日


司法院資訊處製作；財團法人民間司法改革基金會備份。
